臺灣臺中地方法院刑事判決　　　　　　　　　　　　　九十三年度訴字第五七一號
　　公　訴　人　臺灣臺中地方法院檢察署檢察官
　　被　　　告　甲○○
　　指定辯護人　本院公設辯護人乙○○
　　　　　　　　本院公設辯護人戊○○
右列被告因偽造有價證券案件，經檢察官提起公訴（九十三年度偵字第四五○三號）
，本院判決如左：
    主  文
甲○○意圖供行使之用，而偽造有價證券，處有期徒刑壹年捌月，緩刑肆年；如附表
所示偽造之支票貳張沒收。
    事  實
一、甲○○為立勝企業有限公司（以下簡稱立勝公司）之負責人，其與陳嘉威（原名
    「陳承德」，經臺灣臺中地方法院檢察署檢察官以九十一年度偵字第九三○一號
    案件提起公訴後，由本院以九十二年度訴字第一○三六號判決判處有期徒刑一年
    七月、臺灣高等法院臺中分院以九十二年度上訴字第一七二八號判決駁回上訴，
    同時諭知緩刑四年之宣告確定）係舊識。民國八十九年十一月間，甲○○在陳嘉
    威位於彰化縣員林鎮○○路○段二七二巷十六弄三號之住處內，收受陳嘉威所交
    付如附表所示之空白支票二張（付款人：誠泰銀行臺中分行，帳號：00000
    0000號，戶名：丙○○），以抵償陳嘉威積欠之貨款。而該二張空白支票，
    乃丙○○於八十九年八月二十日，在臺中市○○路○段四十五號之「品憶流行茶
    坊」內，遭不明人士所竊取，丙○○當時係失竊皮夾一只，內有包含前開二張空
    白支票在內之票號ＩＢ0000000至至ＩＢ0000000號空白支票一本
    、現金新臺幣（下同）六千元及「丙○○」及「蔡景旭」（為丙○○之子）印章
    各一枚等物，嗣於甲○○取得二張空白支票之時，發票日期及金額仍屬空白，至
    發票人欄已經不明人士均蓋上「蔡景旭」之印文。甲○○明知陳嘉威所交付其用
    以抵償貨款之前開二張空白支票，係來歷不明之贓物，無論其或陳嘉威，對於該
    二張支票，均無發票之權，但因亟需支付貨款予立勝公司之往來廠商，竟仍基於
    供行使之用之意圖，於收受後之當晚，即在彰化縣員林山腳路五段三十二巷十二
    號自宅內，接續於該二張空白支票上，偽填如附表所示之日期及金額，而完成二
    張支票之偽造（惟此部分與陳嘉威並無犯意之聯絡）。嗣即於同年月間，將附表
    編號一之支票交予立勝公司另一名合夥人江宗儒，江宗儒再交予於賴國政以抵充
    貨款，另附表編號二之支票則交付予黃松心以抵充貨款，而行使之。惟因上開支
    票業經丙○○申報掛失止付且發票人印鑑不符，致執票人未能提示兌現而為警循
    線查獲。
二、案經本院職權告發後由臺灣臺中地方法院檢察署檢察官偵查起訴。
    理  由
一、右揭事實，業據被告甲○○於本案檢察官訊問時供述甚詳，且於本院九十二年度
    訴字第一○三六號陳嘉威偽造有價證券案件審理時，以證人之身分到庭證述明確
    ，核與證人即另案被告陳嘉威、被害人丙○○、證人盧錦和、林邱仁、施炎坤、
    黃東裕、蘇樹和、邱秀華、賴國政、江宗儒、黃松心、蔡振雄、楊文廣等人於警
    詢、檢察官訊問或本院九十二年度訴字第一○三六號案件中，供述、指述或證述
    之情節大致相符；此外，並有遺失票據申報書影本二份、前揭二張支票之正、反
    面與退票理由單影本、掛失止付票據提示人資料查報表等附卷可稽，是核被告之
    自白與事實相符，本件事證明確，被告犯行堪以認定。
二、核被告甲○○所為，分別係犯刑法第三百四十九條第一項之收受贓物罪（檢察官
    起訴之犯罪事實已敘及，僅適用法條未加引用，而被告對於此部分之起訴事實並
    未爭執，是無礙於其防禦權之行使，應由本院變更起訴法條）、第二百零一條第
    一項之偽造有價證券罪。被告於同一時間、地點，接續偽造完成如附表所示之二
    張支票，僅侵害被害人丙○○一財產法益，為接續犯（檢察官起訴意旨認係想像
    競合犯，尚有未洽）。其於偽造有價證券後復持以行使，其行使之低度行為應為
    偽造之高度行為所吸收，不另論罪。又其所犯上開收受贓物與偽造有價證券二罪
    間，有方法與目的之牽連關係，為牽連犯，應從一重之偽造有價證券罪處斷。又
    查，本件被告所犯之偽造有價證券罪為最輕本刑三年以上有期徒刑之罪，而其所
    偽造之支票僅二張、面額復僅為二萬五千三百元及四千八百元，其於支票經退票
    後，已與賴國政、黃松心二人達成和解取回支票，業據其於本院行準備程序時，
    當庭提出支票及退票理由單原本，經本院受命法官當庭勘驗屬實，本院審酌其犯
    罪情狀，尚堪憫恕，認如科以其前開最低度之刑，猶嫌過苛，爰依刑法第五十九
    條之規定，酌量減輕其刑。爰審酌被告犯罪之動機與目的在圖以不正當之方法支
    應、清償所欠款項，尚非在積極詐取他人財物，其素行良好（如卷附臺灣高等法
    院被告全國前案紀錄表所載）、本件偽造之張數及票面金額非多，其犯罪後已能
    坦承犯行、尚有悔意，並已與直接後手之執票人達成和解而取回支票，其應係一
    時失慮，致蹈本件之犯行等一切情狀，予以量處如主文所示之刑，以示懲儆。末
    查，被告前未曾受有期徒刑以上之宣告，業有前開臺灣高等法院被告全國前案紀
    錄表在卷可參，本院審酌其犯罪情節及犯後態度，認其經此起訴、審判程序，當
    知所警惕，應無再犯之虞，認所宣告之刑，以暫不執行為適當，爰併為緩刑四年
    宣告之諭知，以啟自新。
三、如附表所示之偽造支票二張，應依刑法第二百零五條之規定，宣告沒收，併此敘
    明。
據上論斷，應依刑事訴訟法第二百九十九條第一項前段、第三百條，刑法第二百零一
條第一項、第三百四十九條第一項、第五十五條、第五十九條、第七十四條第一款、
第二百零五條，罰金罰鍰提高標準條例第一條前段，判決如主文。
本案經檢察官丁○○到庭執行職務。
中      華      民      國      九十三      年      六    月    十七    日
                              臺灣臺中地方法院刑事第六庭
                                  審判長法  官  夏  一  
                                        法  官  簡  源  希
                                        法  官  鄧  敏  雄
右正本證明與原本無異。
如不服本判決，應於判決送達後十日內向本院提出上訴狀，上訴於臺灣高等法院臺中
分院( 須附繕本 )。
                                        書記官
中     華    民    國      九十三      年       六      月     十八   日
附錄本案論罪科刑法條全文：
中華民國刑法第二百零一條第一項
意圖供行使之用，而偽造、變造公債票、公司股票或其他有價證券者，處三年以上十
年以下有期徒刑，得併科三千元以下罰金。
中華民國刑法第三百四十九條第一項
收受贓物者，處三年以下有期徒刑、拘役或五百元以下罰金。
附表：
┌──┬────┬───┬─────┬────┬────┬───────┐
│編號│付 款 人│發票人│支票號碼  │發票日期│面額：元│提示人        │
├──┼────┼───┼─────┼────┼────┼───────┤
│ 一 │誠泰銀行│蔡景旭│IB0000000 │89.11.31│25,300  │邱秀華        │
├──┤        ├───┼─────┼────┼────┼───────┤
│ 二 │臺中分行│蔡景旭│IB0000000 │89.12.05│ 4,800  │蔡振雄        │
└──┴────┴───┴─────┴────┴────┴───────┘
